臺灣士林地方法院刑事判決　　　　　　　95年度訴字第1009號
公　訴　人　臺灣士林地方法院檢察署檢察官
被　　　告　甲○○
　　　　　　　　　　（另案在臺灣臺北監獄執行中）
上列被告因違反毒品危害防制條例案件，經檢察官提起公訴（95
年度毒偵字第1386號），本院判決如下：
    主  文
本件公訴不受理。
    理  由
一、公訴意旨略稱：被告甲○○係列管毒品人口，曾有多次施用
    毒品前科，曾經依裁定送觀察、勒戒及強制戒治，最後1 次
    於民國92年9 月26日強制戒治執行完畢。又因施用毒品案件
    ，經臺灣士林地方法院於93年6 月28日，以93年度訴字第31
    1 號判決定應執行有期徒刑1 年確定。猶不知悛悔，其於前
    案強制戒治執行完畢釋放後5 年內，復基於施用第一級毒品
    海洛因之犯意，於95年7 月13日下午7 時30分許為警採尿回
    溯5 日內之某時，在不詳處所，施用第一級毒品海洛因；嗣
    於95年7 月13日下午5 時30分許，在臺北市北投區○○○路
    ○ 段346 號旁為警查獲，並扣得海洛因殘渣液之注射針筒1
    支。案經臺北市政府警察局北投分局報告偵辦，因認被告所
    為，係犯毒品危害防制條例第10條第1 項之施用第一級毒品
    罪嫌。
二、按已經提起公訴或自訴之案件，在同一法院重行起訴者，應
    諭知不受理之判決，並得不經言詞辯論為之，刑事訴訟法第
    303 條第2 款、第307 條分別定有明文。又訴訟上所謂一事
    不再理之原則，關於實質上一罪或裁判上一罪，亦均有其適
    用，最高法院著有60年臺非字第77號判例意旨可資參照。是
    集合犯之先後多次數行為而犯同一之罪名，實體法上為包括
    之一罪，檢察官就集合犯多次行為之一部提起公訴，依審判
    不可分原則，其效力既及於全部，則其他部分自不得再行提
    起公訴。
三、經查，本件被告甲○○前於95年1 月24日為警採尿回溯前5
    日內某時施用第一級毒品海洛因之犯行，業經臺灣士林地方
    法院檢察署檢察官於95年7 月6 日以95年度毒偵字第759 號
    起訴書提起公訴，於95年7 月28日繫屬於本院（95年度訴字
    第820 號），嗣經本院認定被告於95年1 月24日為警採尿回
    溯前5 日內之某時、95年2 月15日起至同年5 月22日止，連
    續施用第一級毒品海洛因（含檢察官另以95年度毒偵字第12
    79號移送併辦部分），判決有期徒刑1 年，檢察官及被告均
    上訴後，經臺灣高等法院以95年度上訴字第4676號駁回上訴
    ，以上業經本院調取該案件卷宗核閱無訛，並有臺灣高等法
    院被告前案紀錄表、臺灣士林地方法院檢察署檢察官起訴書
    、併辦意旨書、本院及臺灣高等法院刑事判決各1 份附卷可
    稽。
四、惟公訴人於95年8 月9 日，就被告另涉嫌於95年7 月13日為
    警採尿回溯前5 日內某時施用第一級毒品海洛因之犯行，向
    本院起訴，於95年9 月28日繫屬於本院，有起訴書、本院刑
    事案件收文戳記在卷足憑。經核被告上開犯行行為終了日為
    95年5 月22日，與本件公訴人起訴之違反毒品危害防制條例
    犯行之行為時間為95年7 月13日為警採尿回溯前5 日內某時
    ，時間相近，手段雷同；被告且亦自承其係因心臟開過刀，
    會抽痛，所以都會施用第一級毒品海洛因止痛，故從95年1
    月24日採尿前5 日內某時起，至同年10月19日止，每2 、3
    天1 次，施用第一級毒品海洛因多次等語在卷（本院95年11
    月23日準備程序筆錄參照），堪認被告係基於概括犯意而為
    上開犯行，應屬連續犯裁判上一罪之同一案件。惟按刑事法
    若干犯罪行為態樣，本質上原具有反覆、延續實行之特徵，
    立法時既予特別歸類，定為犯罪構成要件之行為要素，則行
    為人基於概括之犯意，在密切接近之一定時、地持續實行之
    複次行為，倘依社會通念，於客觀上認為符合一個反覆、延
    續性之行為觀念者，於刑法評價上，即應僅成立一罪。學理
    上所稱「集合犯」之職業性、營業性或收集性等具有重複特
    質之犯罪均屬之，例如經營、從事業務、收集、販賣、製造
    、散布等行為概念者是（最高法院95年度臺上字第1079號判
    決要旨參照），亦即立法者針對特定刑罰規範之構成要件，
    已預設其本身係持續實行之複次行為，具備反覆、延續之行
    為特徵，故將之總括或擬制成一個構成要件之「集合犯」行
    為，因刑法評價上為構成要件之行為單數，應僅成立一罪。
    而查毒品因具有成癮性、濫用性，此觀乎毒品危害防制條例
    第2 條之規定自明，立法實務首重以刑事處遇方式戒斷行為
    人毒癮，若無法收其實效，始依法追訴處罰，此由毒品危害
    防制條例第20條、第23條之規定亦可得知，故施用毒品本身
    具備反覆、延續之行為特徵，持續多次施用毒品始為此類犯
    罪之典型或常態，於刑法評價上，施用毒品應僅成立集合犯
    一罪。準此，有關行為人多次施用毒品之犯罪，實務前均依
    修正前刑法第56條連續犯之規定論以一罪，並加重其刑，惟
    因上開連續犯規定業經修正刪除，並自95年7 月1 日施行，
    其中修正理由說明四並載明「至連續犯之規定廢除後，對於
    部分習慣犯，例如竊盜、吸毒等犯罪，是否會因適用數罪併
    罰而使刑罰過重產生不合理之現象一節，在實務運用上應可
    參考德、日等國之經驗，委由學界及實務以補充解釋之方式
    ，發展接續犯之概念，對於合乎接續犯或包括的一罪之情形
    ，認為構成單一之犯罪，以限縮數罪併罰之範圍，用以解決
    上述問題」等語，是本院基於前述施用毒品構成要件之反覆
    實行特徵，並考量連續犯規定業經刪除之法律實然面暨修正
    刪除之立法理由，認為行為人如基於反覆實行之犯意，在密
    切接近之一定時、地，持續實行單次或複次之施用毒品行為
    ，應僅成立集合犯一罪，且因不再論以連續犯，此部分即無
    因刑法第56條之連續犯規定業經修正刪除而有新舊法比較之
    必要。經查本案被告執行強制戒治後，又犯施用毒品罪，於
    94年12月1 日縮短刑期假釋出監後，即於次月再連續施用第
    一級毒品海洛因，且以約2 、3 天施用1 次之頻率，時間長
    達9 個月等情，如前所述，且被告於本院訊問時，更明白供
    稱：伊本來是2 、3 天施用1 次海洛因，後來因為毒癮加重
    ，變成1 天施用2 、3 次等語（本院96年4 月12日準備程序
    筆錄參照），顯見被告係因吸毒成癮，乃基於多次實施犯行
    之決意，於密接之時、地，反覆而持續施用毒品，揆諸前揭
    說明，自應論以集合犯之包括一罪。綜上所述，本件即為同
    一案件重行起訴，揆諸前引說明，爰不經言詞辯論，逕諭知
    不受理之判決。
五、本案既應諭知不受理之判決，則移送併辦之臺灣士林地方法
    院檢察署95年度毒偵字第1869號、96年度毒偵字第32號被告
    涉嫌違反毒品危害防制條例案件，與本件起訴之事實即難認
    具有實質上一罪關係，宜退由檢察官另行處理，附此敘明。
據上論斷，應依刑事訴訟法第303 條第2 款、第307 條，判決如
主文。
中　　華　　民　　國　　96　　年　　5 　　月　　18　　日
                  刑事第六庭審判長法  官  李育仁
                                  法  官  許辰舟
                                  法  官  黃潔茹
以上正本證明與原本無異。
如不服本判決，應於判決送達後10日內，向本院提出上訴狀。
                                  書記官  柳瑞宗
中　　華　　民　　國　　96　　年　　5 　　月　　18　　日
